臺灣高等法院臺中分院刑事裁定　　　　 96年度交抗字第842號
抗　告　人
即受處分人　甲○○
上列抗告人因違反道路交通管理處罰條例案件，不服臺灣臺中地
方法院中華民國96年8月20日裁定（96年度交聲字第37號），提
起抗告，本院裁定如下：
    主  文
原裁定撤銷，發回臺灣臺中地方法院。
    理  由
一、抗告意旨略以：抗告人之本件交通違規事件業經臺灣臺中地
    方法院交通法庭以95年度交聲字第984號裁定撤銷原處分機
    關於94年11月1日所為中監違字第裁60－J4A071505號裁決，
    原裁定主文既僅記載「原處分撤銷」，即應係就原處分全部
    撤銷，而非僅撤銷原處分未合法送達部分，是原處分機關不
    得再以同一事由為相同處分，其嗣後於95年12月11日所為中
    監違字第裁60－J4A000000－0號裁決處分，即屬重覆處分，
    應為無效；又本件違規事實係於民國（下同）95年7月1日新
    修正之道路交通管理處罰條例實施前所發生，故依行政罰法
    第5條規定仍應依舊法規定處理，讓受處分人得以易處吊扣
    駕駛執照云云。
二、原裁定意旨略以：受處分人甲○○有於94年10月15日17時37
    分許，駕駛其所有之車牌號碼1850－LJ號自用小客車，在南
    投縣草屯鎮○○路與食水巷口處，因所駕車輛確有燈光號誌
    管制之交岔路口紅燈亮起時未停於禁制標線之停止線後方，
    猶繼續向前行駛跨越停止線而闖越紅燈之違規事實，經南投
    縣政府警察局交通隊依道路交通管理處罰條例第53條第1項
    之規定逕行舉發，並由原處分機關於95年9月12日以中監違
    字第裁60－J4A071505號裁決書裁處在案。嗣該裁決書之送
    達經原審法院於95年11月27日以95年度交聲字第984號裁定
    認不合法而撤銷原處分，原處分機關乃於95年12月11日另行
    掣發中監違字第裁60－J4A000000－0號裁決書，重新送達，
    裁處受處分人罰鍰新臺幣二千七百元並記違規點數三點，該
    處分無何違背法令之處。又易處吊扣駕照之聲請，依訴願法
    之規定，應向該管轄之行政機關提起訴願以為救濟，方屬合
    法，本件受處分人就該車是否得易處吊扣駕照部分之處分，
    既非屬普通法院之審理範圍，其逕向普通法院提起異議，乃
    屬無據，因認其異議均無理由，予以駁回云云。
三、惟按逕行舉發者，應按已查明之資料填註車牌號碼、車輛種
    類、車主姓名或地址，並於通知單上方空白處加註逕行舉發
    之文字後，由舉發機關送達被通知人。又逕行舉發違反道路
    交通管理事件，經汽車所有人依通知單之應到案日期前到案
    ，並告知違規駕駛人姓名、身分證統一編號及住址者，處罰
    機關應即另行通知違規駕駛人到案依法處理；逾應到案日期
    ，處罰機關應依本條例第85條第3項規定處罰該汽車所有人
    ，違反道路交通管理事件統一裁罰基準及處理細則第11第1
    項第3款、第24條分別定有明文。上開處理細則之規定在使
    交通事件之受處分人受違規處分之通知，同時藉處分通知以
    釐清責任歸屬，以免誤罰。再查，交通違規行為之舉發通知
    性質上核屬公法上有相對人之書面意思通知，依法應適用行
    政程序法第67條至第91條關於送達之規定，舉發交通違規通
    知單依行政程序法之規定送達於受通知人時，始完成舉發程
    序而發生效力，亦即舉發手續是否完成，應以舉發之意思表
    示送達於受處分人為要件。詳言之，按行政程序法第72條規
    定，送達應向受送達人之住居所、事務所或營業所為之；行
    政程序法第78條規定，對於當事人之送達，有應為送達之處
    所不明者，行政機關得依申請，准為公示送達；行政機關為
    避免行政程序遲延，認為有必要時，得依職權為公示送達；
    當事人變更其送達之處所而不向行政機關陳明，致有應為送
    達之處所不明之情形者，行政機關得依職權命為公示送達。
    是可知行政機關之送達原則應送達於受送達人之住居所、事
    務所或營業所，例外於「應為送達之處所不明時」才得為公
    示送達。而所謂「應為送達之處所不明者」，係指已用相當
    之方法探查，仍不知其應為送達之處所者而言。其「不明」
    之事實，應由聲請公示送達之人負舉證之責任，而由法院依
    具體事實判斷之，此有最高法院82年度臺上字第272號判例
    意旨可稽。此判例雖源於民事訴訟法公示送達規定之判例，
    惟就民事訴訟法第149條與行政程序法第78條之立法精神及
    其結構，依法理應做相同解釋。再者，公示送達後即生送達
    之效力，伴隨而來者係受送達人權利義務之得、喪、變更，
    影響至鉅，是就行政程序中就關於公示送達規定中所謂「應
    送達之處所不明者」，自應與民事訴訟程序同視，須就應送
    達之處所為相當探查仍不知其應送達於何處所，始得為公示
    送達，如此方符合立法目的並保障應受送達人之權益。承上
    開判例意旨，本件投警交字第J4A071505號舉發抗告人違反
    道路交通處理事件通知單，係由南投縣政府警察局交通隊寄
    送至「臺中市○區○○路1713巷6號6樓之1」地址，經郵政
    機關以「查無此址」退件，以致無法送達於本件抗告人，然
    原舉發機關未再就正確送達地址予以查明，遂於95年1月17
    日逕對抗告人為公示送達，於法尚有未合，自不發生舉發通
    知單已合法送達於抗告人之效力，則本件舉發通知單既未經
    合法送達，即難謂已完成舉發之程序。揆諸上開說明，本件
    違規行為發生於94年10月15日，原舉發單位雖於94年11月1
    日，即三個月舉發期限內填製舉發通知單逕行舉發，惟因舉
    發通知單並未合法送達抗告人以完成舉發程序，故本件抗告
    人違反道路交通管理處罰條例之行為，並未曾收受任何舉發
    通知單以完成舉發行為，迄至95年9月12日原處分機關做成
    裁決書送達抗告人時，距行為成立之日即94年10月15日顯已
    逾三個月，依道路交通管理處罰條例第90條第1項之規定：
    「違反本條例之行為，自行為成立之日起；行為有連續或繼
    續之狀態者，自行為終了之日起，逾三個月不得舉發。」是
    以本件即不得予以舉發，以確保法秩序之安定及人民權益之
    保障。原裁定未查及此，遽予駁回本件受處分人異議之聲明
    ，尚嫌速斷。本件抗告人抗告意旨未注意及此，其抗告謂原
    處分機關就同一事由再為相同處分，有重覆處分之違法，又
    謂不得易處吊扣駕駛執照，侵害其權益等節，均無可取，業
    據原裁定詳述，惟原裁定既有前揭可議，仍應由本院將原裁
    定撤銷，發回原審法院更為妥適之裁定。
四、據上論斷，應依道路交通案件處理辦法第25條、第26條，刑
    事訴訟法第413條，裁定如主文。
中　　華　　民　　國　　96　　年　　10　　月　　23　　日
            刑事第四庭  審判長法　官　洪  耀  宗
                              法　官　劉  登  俊
                              法　官　陳  欣  安
上列正本證明與原本無異。
不得再抗告。
                              書記官  阮  正  枝
中　　華　　民　　國　　96　　年　　10　　月　　23　　日
